【裁判字號】    99,訴,383
【裁判日期】    990414
【裁判案由】    違反毒品危害防制條例
【裁判全文】
臺灣彰化地方法院刑事判決               99年度訴字第383號
公  訴  人  臺灣彰化地方法院檢察署檢察官
被      告  甲○○
上列被告因違反毒品危害防制條例案件，經檢察官提起公訴（99
年度毒偵字第210號），本院依簡式審判程序審理，判決如下：
    主  文
甲○○施用第一級毒品，累犯，處有期徒刑玖月，扣案之海洛因
伍包（合計淨重零點參肆公克、空包裝袋總重壹點壹貳公克）均
沒收銷燬之，扣案之夾鏈袋壹包、分裝杓壹支均沒收；又施用第
二級毒品，累犯，處有期徒刑肆月，扣案之甲基安非他命壹包（
驗餘淨重零點壹貳陸陸公克、含空包裝袋壹個）沒收銷燬之。應
執行有期徒刑壹年，扣案之海洛因伍包（合計淨重零點參肆公克
、空包裝袋總重壹點壹貳公克）、甲基安非他命壹包（驗餘淨重
零點壹貳陸陸公克、含空包裝袋壹個）均沒收銷燬之，扣案之夾
鏈袋壹包、分裝杓壹支均沒收。
    犯罪事實
一、甲○○前於民國93年間因施用毒品案件經本院以93年度訴字
    第1393號判決判處有期徒刑10月、5 月，應執行有期徒刑1
    年又2 月確定，同年又因違反槍砲彈藥刀械管制條例案件，
    經本院以93年度訴字第1630號判決判處有期徒刑1 年又4 月
    確定，又於94年間因施用毒品案件，再經本院以94年度訴字
    第1028號判決判處有期徒刑10月、5 月，應執行有期徒刑1
    年又2 月確定，上開2 案，復經本院以94年度聲字第2052號
    裁定定應執行有期徒刑2 年又4 月確定；再於95年間因偽造
    文書案件，經臺灣臺中地方法院以95年度中簡字821 號判決
    判處有期徒刑3 月確定，嗣經臺灣臺中地方法院依中華民國
    96年罪犯減刑條例以96年度聲減字第2915號裁定，將上開3
    案分別減為有期徒刑8 月、5 月、2 月又15日、1 月又15日
    ，應執行有期徒刑1 年又3 月確定，與未經減刑之第1 案送
    監接續執行，於96年10月6 日（不含易服勞役16日）因徒刑
    執行完畢出監。又因施用毒品案件，經本院裁定送觀察、勒
    戒後，認有繼續施用毒品之傾向，再經本院以90年度毒聲字
    第34 54 裁定令入戒治處所施以強制戒治1 年，因執行成效
    良好認無繼續戒治必要，由本院以裁定停止戒治，於91年3
    月14日停止其處分出所，所餘戒治期間並付保護管束，迄於
    91 年9月5 日保護管束期滿未經撤銷。詎仍不知悔改，明知
    海洛因、甲基安非他命業經公告列為毒品危害防制條例第2
    條第2 項所列管之第一、二級毒品，不得非法持有、施用，
    竟基於施用第二級毒品甲基安非他命之犯意，於98年10月1
    日下午10時許，在其停放於臺中市○○路近永春東路的自用
    小客車上，以將甲基安非他命晶體置於玻璃球吸食器上，其
    下用火燒烤並吸食其霧化氣體之方式，施用第二級毒品甲基
    安非他命1 次；復基於施用第一級毒品海洛因之犯意，於98
    年10月2 日上午5 時許，在其前揭小客車行使於中彰快速道
    路時，以將海洛因粉末摻入香菸內點燃吸食之方式，施用第
    一級毒品海洛因1 次。嗣於同日上午11時許，因另案毒品案
    件通緝為警查獲，當場扣得施用剩餘之第一級毒品海洛因5
    小包（合計淨重0.34公克、空包裝總重1.12公克）、施用剩
    餘之第二級毒品甲基安非他命1 小包（驗前毛重0.1271公克
    、驗餘淨重0.1266公克）及供分裝海洛因之夾鏈袋1 包、供
    施用海洛因之分裝杓1 支，並經其同意採集尿液送驗後，結
    果呈嗎啡及甲基安非他命陽性反應，始查悉上情。
二、案經臺灣彰化地方法院檢察署檢察官自動檢舉偵查起訴。
    理  由
一、本件被告所犯係死刑、無期徒刑、最輕本刑為3 年以上有期
    徒刑以外之罪，其於準備程序就前揭被訴事實為有罪之陳述
    ，經受命法官告知簡式審判程序之旨，並聽取其與公訴人之
    意見後，本院認無不得或不宜改依簡式審判程序進行之處，
    爰依刑事訴訟法第273 條之1 第1 項、第284 條之1 ，裁定
    本案由受命法官獨任進行簡式審判程序，合先敘明。
二、上揭犯罪事實，業經被告於警、偵訊及本院審理時（參見本
    院99年4 月7 日審判筆錄）坦承不諱，且其於98年10月2 日
    下午4 時30分為警查獲時所採驗之尿液，經臺灣彰化地方法
    院檢察署委託警方送請詮昕科技股份有限公司檢驗結果，確
    呈嗎啡及甲基安非他命陽性反應，此有彰化縣警察局彰化分
    局偵查隊檢驗尿液代號與真實姓名對照表及該公司98年10月
    16日編號8A070055號濫用藥物尿液檢驗報告各1 紙附卷可稽
    。又扣案之白色粉末5 包，經送請法務部調查局鑑驗結果，
    認該粉末均含海洛因成分，淨重0.34公克，空包裝總重1.12
    公克；又扣案之透明晶體1 包，經送請行政院衛生署草屯療
    養院鑑定結果，認含甲基安非他命成分，驗餘淨重0.1266公
    克，此分別有該局98年10月28日調科壹字第09823029510 號
    鑑定通知書、該院99年3 月4 日草療鑑字第0990200187號鑑
    定書各1 紙在卷可稽，是該扣案之白色粉末5 包係第一級毒
    品海洛因，而扣案之透明晶體係第二級毒品甲基安非他命無
    訛。參諸醫學臨床實驗及根據英國藥學會出版之文獻
    Clarke's Isolation and Identification of Drugs乙書第
    293 頁載：海洛因經注射入人體後，在體內迅速水解成
    6-Monoacety I morphine，再緩緩繼續水解成嗎啡，然後再
    循嗎啡之代謝方式排出，同書第431 頁至第432 頁並載有：
    嗎啡經注射入人體後，約50％以上於8 小時內自尿中排出，
    至24小時排出約90％，但48小時後仍有微量可檢出等語。此
    外，按通常健康成人一次注射嗎啡15公絲，而以現行採用蟻
    醛酸試液及鉬鋑銨酸試液檢檢驗其尿液時，注射後8 小時內
    所排尿液易於檢出；8 小時至24小時，視其取尿時間及尿量
    多寡，可能檢出；至24小時以後所排之尿液，用上述方法已
    難檢出，亦據行政院衛生署藥物食品檢驗局73年11月30日（
    73）藥檢壹字第030221號函釋明確；又甲基安非他命經口服
    投與後，約70 ％ 於24小時內可自尿液中排出，又其尿液內
    含甲基安非他命成分之檢出，與投與甲基安非它命的量、個
    人體質、檢驗儀器之精密度有關，通常採尿化驗是否呈陽性
    反應，應以投與後24小時內所採者為宜，此亦有行政院衛生
    署藥物食品檢驗局（80）藥檢壹字第4529號函可查。是依上
    開說明，佐以被告前揭尿液檢驗報告及扣案毒品海洛因、甲
    基安非他命、夾鏈袋及分裝杓等物，足徵被告前開施用第一
    級毒品海洛因及第二級毒品甲基安非他命之自白核與事實相
    符，堪可採為論罪科刑之依據。
三、另按施用第一、二級毒品為犯罪行為，毒品危害防制條例第
    10條定有處罰明文。故施用第一、二級毒品者，依前揭規定
    本應科以刑罰。惟基於刑事政策，對合於一定條件之施用者
    ，則依同條例第20條、第23條之規定，施以觀察、勒戒及強
    制戒治之保安處分。毒品危害防制條例於92年7 月9 日修正
    公布，自93年1 月9 日施行，其中第20條、第23條將施用毒
    品之刑事處遇程序，區分為「初犯」及「5 年內再犯」、「
    5 年後再犯」。依其立法理由之說明：「初犯」，經觀察、
    勒戒或強制戒治後，應為不起訴處分或不付審理之裁定；經
    觀察、勒戒或強制戒治執行完畢釋放後，「5 年內再犯」者
    ，因其再犯率甚高，原實施之觀察、勒戒及強制戒治既已無
    法收其實效，爰依法追訴或裁定交付審理。至於經觀察、勒
    戒或強制戒治執行完畢釋放後，「5 年後再犯」者，前所實
    施之觀察、勒戒或強制戒治已足以遮斷其施用毒品之毒癮，
    為期自新及協助其斷除毒癮，仍適用「初犯」規定，先經觀
    察、勒戒或強制戒治之程序。從而依修正後之規定，僅限於
    「初犯」及「5 年後再犯」2 種情形，始應先經觀察、勒戒
    或強制戒治程序。倘被告於5 年內已再犯，經依法追訴處罰
    ，縱其第3 次（或第3 次以上）再度施用毒品之時間，在初
    犯經觀察、勒戒或強制戒治執行完畢釋放5 年以後，已不合
    於「5 年後再犯」之規定，且因已於「5 年內再犯」，顯見
    其再犯率甚高，原實施觀察、勒戒或強制戒治，已無法收其
    實效，即應依該條例第10條處罰（最高法院97年度第5 次刑
    事庭會議決議、97年度臺非字第528 號判決要旨參照）。經
    查，被告前因施用毒品案件，經本院裁定送觀察、勒戒後，
    認有繼續施用毒品之傾向，再經本院以90年度毒聲字第3454
    裁定另入戒治處所施以強制戒治1 年，因執行成效良好認無
    繼續戒治必要，由本院以裁定停止戒治，於91年3 月14日停
    止其處分出所，所餘戒治期間並付保護管束，迄於91年9 月
    5 日保護管束期滿未經撤銷而視為執行完畢釋放；復於前揭
    觀察、勒戒執行完畢釋放5 年內之93年間，因施用毒品案件
    ，經本院以93年度訴字第1393號刑事判決判處有期徒刑10月
    、5 月，應執行有期徒刑1 年又2 月確定等情，有臺灣高等
    法院被告前案紀錄表、臺灣彰化地方法院檢察署刑案資料查
    註紀錄表各1 份附卷可參。被告前既曾因施用毒品案件，經
    觀察、勒戒後，復於觀察、勒戒執行完畢釋放後5 年內，再
    犯施用毒品罪，且經法院判處罪刑，嗣後業經確定，被告於
    犯罪事實欄一所示時間再度施用海洛因及甲基安非他命之犯
    行等情，即非屬毒品危害防制條例第20條第3 項所定「5 年
    後再犯」之情形，檢察官逕行起訴，要無不合。依前開說明
    ，本案被告上開所為，係於上揭觀察、勒戒執行完畢釋放後
    5 年內，再犯施用毒品罪，且經法院判處罪刑後，再度犯本
    案之毒品危害防制條例第10條之施用第一、二級毒品罪，本
    案事證明確，被告上開犯行，洵堪認定。
四、查海洛因、甲基安非他命為毒品危害防制條例第2 條第2 項
    所明定之第一、二級毒品，是核被告所為，係犯同條例第10
    條第1 項之施用第一級毒品罪及同條第2 項之施用第二級毒
    品罪。被告於此期間內持有各該級毒品並進而施用，其持有
    之低度行為應為施用之高度行為所吸收，均不另論持有毒品
    之罪。其所犯上開施用第一、二級毒品2 罪間，犯意各別，
    行為互殊，應予分論併罰。又被告前於93年間因施用毒品案
    件經本院以93年度訴字第1393號判決判處有期徒刑10月、5
    月，應執行有期徒刑1 年又2 月確定。同年又因違反槍砲彈
    藥刀械管制條例案件，經本院以93年度訴字第1630號判決判
    處有期徒刑1 年又4 月確定，又於94年間因施用毒品案件，
    再經本院以94年度訴字第1028號判決判處有期徒刑10月、5
    月，應執行有期徒刑1 年2 月確定，上開2 案，復經本院以
    94年度聲字第2052號裁定定應執行有期徒刑2 年又4 月確定
    ；再於95年間因偽造文書案件，經臺灣臺中地方法院以95年
    度中簡字821 號判決判處有期徒刑3 月確定，嗣經臺灣臺中
    地方法院依中華民國96年罪犯減刑條例以96年度聲減字第29
    15號裁定，將上開3 案分別減為有期徒刑8 月、5 月、2 月
    又15日、1 月又15日，應執行有期徒刑1 年又3 月確定，與
    未經減刑之第1 案送監接續執行，於96年10月6 日（不含易
    服勞役16日）因徒刑執行完畢出監之事實，此有臺灣彰化地
    方法院檢察署刑案資料查註紀錄表及臺灣高等法院被告全國
    前案紀錄表各1 份在卷可憑，其於前開有期徒刑執行完畢後
    ，5 年內故意再犯本件最重本刑為有期徒刑以上之2 罪，均
    為累犯，應依刑法第47條第1 項之規定，加重其刑。爰審酌
    被告前有施用毒品之不良素行，歷經強制戒治程序後，仍未
    能徹底戒絕毒品，且屢經查獲，隨即再犯，顯見意志不堅，
    且有失政府制定毒品危害防制條例之立法美意，本不宜寬貸
    ，惟念其施用毒品乃自戕一己之身體健康，尚未害及他人，
    且犯後坦承犯行，暨其智識程度、生活狀況等一切情狀，分
    別量處如主文所示之刑，並定其應執行刑，以示懲戒。扣案
    之白色粉末5 包（合計淨重0.34公克）及透明晶體1 包（驗
    餘淨重0.1266公克），經送請鑑定後，分別檢出含有第一級
    毒品海洛因及甲基安非他命成分，業如前述，爰均依毒品危
    害防制條例第18條第1 項前段規定，宣告沒收銷燬之；再盛
    裝上開扣案第一級毒品海洛因之空包裝袋5 個及盛裝第二級
    毒品甲基安非他命之包裝袋1 個，雖經與其所盛裝之第一、
    二級毒品分別鑑析其重量，惟一般係以傾倒之方式，將包裝
    袋內之毒品倒出而與包裝袋分離而秤重，必要時，輔以刮杓
    刮取袋內粉末，然無論依何種方式分離，包裝袋內均有極微
    量之毒品殘留，業經法務部調查局93年3 月19日調科壹字第
    09300113060 號函釋在案，足認前揭空包裝袋6 個內含極微
    量毒品殘留而無法析離，亦應整體視為查獲之第一、二級毒
    品，併依毒品危害防制條例第18條第1 項前段之規定，併予
    宣告沒收銷燬之；另扣案之夾鏈袋1 包及分裝杓1 支，為被
    告所有，供其施用第一級毒品海洛因所用之物，業據被告自
    承在卷，爰依刑法第38條第1 項第2 款之規定，併予宣告沒
    收。至扣案之行動電話1 具（插卡使用門號0000000000、
    0000000000號SIM 卡），尚乏證據證明與本案施用毒品犯行
    有何關連，不予宣告沒收，附此敘明。
據上論斷，應依刑事訴訟法第273 條之1 第1 項、第299 條第1
項前段，毒品危害防制條例第10條第1 項、第2 項、第18條第1
項前段，刑法第11條、第47條第1 項、第38條第1 項第2 款，判
決如主文。
本案經檢察官趙冠瑋到庭執行職務。
中    華    民    國    99    年    4     月    14    日
                  刑事第七庭          法  官  胡宜如
以上正本證明與原本無異。
如不服本判決應於收受判決後10日內向本院提出上訴書狀，並應
敘述具體理由。其未敘述上訴理由者，應於上訴期間屆滿後20日
內向本院補提理由書（均須按他造當事人之人數附繕本）「切勿
逕送上級法院」。
中    華    民    國    99    年    4     月    14    日
                                      書記官  林淑文
附錄本案論罪科刑法條：
毒品危害防制條例第10條
施用第一級毒品者，處 6 月以上 5 年以下有期徒刑。
施用第二級毒品者，處 3 年以下有期徒刑。

司法院資訊處製作；財團法人民間司法改革基金會備份。
